【裁判字號】    97,交聲,2461
【裁判日期】    971016
【裁判案由】    聲明異議
【裁判全文】
臺灣臺中地方法院交通事件裁定        97年度交聲字第2461號
原處分機關  交通部公路總局臺中區監理所豐原監理站
異  議  人
即受處分人  甲○○
上列受處分人因違反道路交通管理處罰條例案件，對於交通部公
路總局臺中區監理所民國97年9 月30日所為之處分（原處分：裁
監稽違字第裁61－GC0000000 號裁決書），聲明異議，本院裁定
如下：
    主  文
原處分關於裁處罰鍰逾新臺幣玖仟伍佰部分撤銷。
甲○○上開撤銷部分，不罰。
    理  由
一、聲明異議意旨略以：異議人即受處分人甲○○酒醉駕車，業
    經臺灣臺中地方法院檢察署檢察官為緩起訴處分確定，緩起
    訴處分命令受處分人向國庫支付新臺幣（下同）40,000元，
    受處分人已履行完畢，惟交通部公路總局臺中區監理所仍就
    同一事件裁處受處分人罰鍰49,500元，依據行政罰法第26條
    一事不二罰之規定，其所為之裁處顯有違一事不二罰之原則
    ，請求撤銷上開行政罰鍰之處罰，爰聲明異議等語。
二、經查：
  (一)按汽車駕駛人，駕駛汽車經測試檢定有酒精濃度超過規定標
    準者，處新臺幣15,000元以上60,000元以下罰鍰，並當場移
    置保管其車輛及吊扣其駕駛執照1 年；汽車駕駛人有飲酒後
    其吐氣所含酒精成份超過每公升0.25毫克以上者，不得駕車
    ，本件受處分人行為時道路交通管理處罰條例第35條第1 項
    第1 款及道路交通安全規則第114 條第2 款分別定有明文。
    茲本件受處分人確有上開酒後駕車且經檢測血液中酒精濃度
    值達145.2MG/DL（換算為呼氣中酒精濃度為0.72MG/L）之違
    規事實，為受處分人所不爭執，並有舉發違反道路交通管理
    事件通知單影本1 紙在卷可憑，故原處分機關所為處分固非
    無見。
  (二)然依民國94年2 月5 日公布、95年2 月5 日施行之行政罰法
    第26條第1 項規定：「一行為同時觸犯刑事法律及違反行政
    法上義務規定者，依刑事法律處罰之，但其行為應處以其他
    種類行政罰或得沒入之物而未經法院宣告沒收者，亦得裁處
    之」，又同條第2 項規定：「前項行為如經不起訴處分或為
    無罪、免訴、不受理、不付審理之裁判確定者，得依違反行
    政法上義務規定裁處之」，則受處分人上開酒後駕車行為，
    即係一行為同時觸犯刑法第185 條之3 之公共危險罪與道路
    交通管理處罰條例第35條第1 項第1 款之酒醉駕車之行政罰
    ，依上開規定，自應依刑事法律之刑法第185 條之3 規定處
    罰。而受處分人本件酒後駕車之行為，業經臺灣臺中地方法
    院檢察署檢察官以96年度偵字第18576 號為緩起訴處分，其
    期間為1 年，受處分人應於收受緩起訴處分命令通知書之日
    起2 個月內，向國庫支付40,000元，業由受處分人於96年10
    月12日履行完畢，嗣於97年6 月26日期滿未經撤銷緩起訴處
    分而實質確定等情，業據本院調取上開緩起訴處分執行卷核
    閱無訛，並有臺灣臺中地方法院檢察署檢察官96年度偵字第
    18576 號緩起訴處分書、同署自行繳納款項統一收據在卷可
    稽，另揆諸行政罰法第26條之立法理由所示：一行為同時觸
    犯刑事法律及違反行政法上義務規定時，由於刑罰與行政罰
    同屬對不法行為之制裁，而刑罰之懲罰作用較強，故依刑事
    法律處罰，即足資警惕時，實無為一事二罰再處行政罰之必
    要。且刑事法律處罰，由法院依法定程序為之，較符合正當
    法律程序，應予優先適用。但罰鍰以外之沒入或其他種類行
    政罰，因兼具維護公共秩序之作用，為達行政目的，行政機
    關仍得併與裁處等情。據此，本件受處分人所受之緩起訴處
    分與前揭行政罰法第26條第2 項所規定之不起訴處分是否相
    當，即應視緩起訴處分之具體內容，在實質上與行政罰是否
    相當而定，非可一概而論。
  (三)爰參酌刑事訴訟法第253 條之2 第2 項規定之立法理由，檢
    察官命被告履行同條第1 項第4 款向指定之公益團體支付一
    定之金額，因課以被告履行一定負擔之義務，且其財產將遭
    拘束，且產生未經裁判即終局處理案件之實質效果，自應考
    慮被告之意願，而需得被告之同意，因此該等負擔，無論形
    式上是否以「刑罰」名義出之，實質上均屬對被告之不利益
    ，而具有實質制裁之效果，從而本件受處分人所受之具體緩
    起訴處分內容即向國庫支付40,000元，與前揭規定之不起訴
    處分應非相當，故原處分機關就受處分人本件酒醉駕車違規
    行為，已受上開緩起訴處分確定後，仍予裁處行政罰鍰，即
    違反前揭「一事不二罰」原則。
  (四)惟依違反道路交通管理事件統一裁罰基準及處理細則第2 條
    所定「違反道路交通管理事件統一裁罰基準表」，駕駛人吐
    氣所含酒精濃度超過每公升0.55毫克以上者，小型車駕駛人
    於期限內繳納或到案聽候裁決者，應處最低罰鍰新台幣49,5
    00元，並吊扣駕駛執照1 年。本件受處分人被查獲時經換算
    其酒精濃度達每公升0.72毫克，依前開道路交通管理事件統
    一裁罰標準及處理細則規定最低罰鍰為49,500元。受處分人
    在刑事部分，雖經檢察官為緩起訴處分，並經檢察官命向公
    益團體捐款40,000元，然與前開最低罰鍰金額相較，顯然偏
    低，難謂符合公平正義原則。為杜前開流弊，94年12月28日
    修正公布，95年7 月1 日施行之道路交通管理處罰條例第35
    條第8 款亦規定：「前項汽車駕駛人，經裁判確定處以罰金
    低於本條例第92條第3 項所定最低罰鍰基準規定者，應依本
    條例裁決繳納不足最低罰鍰之部分。」，復並參酌道路交通
    管理處罰條例第35條第8 項：「前項汽車駕駛人，經裁判確
    定處以罰金低於本條例第92條第3 項所訂最低罰鍰基準規定
    者，應依本條例裁決繳納不足最低罰鍰之部分」等相關意旨
    ，本件受處分人縱依緩起訴處分命令向公益團體捐款40,000
    元，依上開規定，原處分機關就行政罰之罰鍰方面仍得裁處
    9,500元（即差額部分）。
三、綜上所述，原處分關於裁處受處分人罰鍰逾9,500 元部分，
    於法尚有未合，自應由本院逕予撤銷，並為撤銷部分不罰之
    諭知。至原處分裁處受處分人罰鍰9,500 元部分，仍應由受
    處分人依法繳納，附此敘明。
中    華    民    國    97    年    10    月    16    日
                  交通法庭    法  官  劉敏芳
以上正本證明與原本無異。
如不服本裁定，應於收受送達後5日內向本院提出抗告狀。（應
附繕本）
                              書記官  楊玉華
中    華    民    國    97    年    10    月    16    日


司法院資訊處製作；財團法人民間司法改革基金會備份。
